台灣台中地方法院刑事裁定　　　　　　　　　　　　　九十三年度聲判字第三二號
　　聲　請　人　甲○○
　　被　　　告　丁○○
　　　　　　　　 乙○○
　　　　　　　　 丙○○
　　　　　　　　 戊○○
右列聲請人因告訴被告偽造文書案件，不服台灣高等法院台中分院檢察署九十三年度
上聲議字第五七三號駁回再議之處分（原不起訴處分案號：台灣台中地方法院檢察署
九十一年度偵字第一二六九二號、九十二年度偵字第二二九八○號），聲請交付審判
，本院裁定如左：
    主  文
聲請駁回。
    理  由
一、本件聲請人原告訴意旨略以：
（一）被告乙○○、丁○○於戶籍登記上為聲請人甲○○之父、母，惟因該二人自聲
      請人幼時有記憶起，即以各種殘暴不仁之手段凌虐聲請人，導致聲請人身體發
      育及心理成長過程中，造成不可彌補之傷害。聲請人因疑被告丁○○非其生母
      ，果於民國九十年六月十一日，聲請人申請戶籍謄本發現，關於聲請人出生地
      之記載，竟與被告丁○○所述不符，聲請人極力邀請被告乙○○、丁○○誠實
      相告，僅換來辱罵。聲請人再三請求被告乙○○、丁○○於九十一年四月十日
      共赴行政院國軍退除役官兵輔導委員會台中榮民總醫院（下稱台中榮總醫院）
      作親子血緣鑑定，詎料，台中榮總醫院遲至同年四月三十日始提出報告，結果
      係「可以證明甲○○與乙○○、丁○○之親子關係」，然聲請人於九十一年四
      月二十日，聽聞其兄即被告丙○○於電話中向被告乙○○表示將於四月二十二
      日請假，並要被告乙○○領錢。聲請人於九十一年五月一日，轉向國立台灣大
      學醫學院附設醫院（下稱台大醫院）重做血緣鑑定，結果台大醫院所提出之報
      告與台中榮總醫院所做之數值截然不同，依台大醫院醫師解釋，顯係不同人體
      提供之檢體。是以，聲請人懷疑被告乙○○、丁○○會同被告丙○○將聲請人
      在台中榮總醫院抽取之血液檢體掉包，明知虛偽之事實而使台中榮總醫院之公
      務員登載於其職務上所掌之公文書，因認被告乙○○、丁○○、丙○○共同涉
      犯刑法第二百十四條之使公務員登載不實罪嫌云云。
（二）被告戊○○係台中榮總醫院之內科部過敏免疫風濕科主任，為被告乙○○、丁○○、聲請人抽血作前開血親鑑定報告，其明知聲請人之血液檢體已被掉包為
      被告丙○○之血液，竟仍作出不實之鑑定報告，登載於其職務上所掌之公文書
      ，因認被告戊○○涉犯刑法第二百十三條之公務員登載不實罪嫌云云。
（三）被告乙○○、丁○○、丙○○、戊○○為掩飾偽造文書之罪嫌，竟共同施用詐
      術，使聲請人陷於錯誤而抽取自身之血液，該血液脫離聲請人之身體即成為物
      之概念，因認被告乙○○、丁○○、丙○○、戊○○四人均涉犯刑法第三百三
      十九條第一項之詐欺取財罪嫌云云。
（四）被告丁○○於九十一年六月下旬，打電話予聲請人，以：「要讓妳沒命扶養二
      個孩子」之言詞恐嚇聲請人。被告丁○○又於同年十一月五日十八時許，打電
      話予聲請人，由聲請人之夫即告訴代理人王勝鴻接聽，被告丁○○竟向告訴代
      理人王勝鴻恐嚇：「要呼甲○○死，你可準備再娶老婆」、「我是甲○○之生
      母，要到甲○○家向甲○○下跪，要到家裡鬧，反正我已經老了，死也無所謂
      ，要跟你們拼了」、「還要再加害於甲○○，讓她在大買家的工作作不下去」
      、「要讓甲○○的子女無媽媽照顧」，致聲請人全家心生畏懼，因認被告丁○○涉犯刑法第三百零五條之恐嚇罪嫌云云。
二、台灣台中地方法院檢察署檢察官偵查結果，略以左列理由為不起訴之處分：
（一）被告四人偽造文書部分：
      訊據被告乙○○、丁○○固均不諱言右揭與聲請人甲○○同至台中榮總醫院抽
      血鑑定親子關係之事實，被告戊○○亦坦言上開台中榮總醫院血親鑑定報告係
      其製作之事實，惟被告乙○○、丁○○、丙○○與戊○○均堅詞否認有何聲請
      人指訴之使公務員登載不實，或公務員登載不實之犯行。被告乙○○、丁○○
      、丙○○均辯稱：並未將聲請人之血液檢體更換成被告丙○○之血液；被告丙○○另辯謂：伊事先不知被告乙○○、丁○○與聲請人至醫院檢驗之事，係伊
      父母即被告乙○○、丁○○於事後向伊提起等語。被告戊○○則辯述：該份報
      告並未更換過任何一份血液樣本，各醫院對採取染色體部分、採樣方法及探針
      可能不同，數據容有不同，但若是作親子鑑定，而假設父、假設母及待鑑子女
      均到場，最後判定之結論應該一致等詞。經查，聲請人認被告乙○○、丁○○
      、丙○○有使公務員登載不實之犯行，被告戊○○有公務員登載不實之犯行，
      無非係以其在台中榮總醫院所做之個人部分數值與其在台大醫院所做之數值不
      同為其論據。然向台大醫院函詢「目前國內各醫院對抽血作血緣鑑定或血親鑑
      定，其中就個人部分之血液樣本所檢驗出之基因型數據是否必與其他醫院就同
      一人之血液樣本所檢驗出之數據相同」，經台大醫院以九十二年十二月十二日
      （九十二）校附醫秘字第九二○○二一三○六九號函覆：「由於血緣鑑定為個
      人隱私，各家醫院並不會將個案資料任意流出，且各家醫院所採檢驗方式不盡
      相同，『個人部分之血液樣本所檢驗出之基因型數據是否必與其他醫院就同一
      人之血液樣本所檢驗出之數據相同』，並無客觀統計資料」、「一般而言，各
      醫院親子鑑定實驗室對基因型數據的定義可以參考常用的基因資料庫，亦可由
      實驗室自行決定自己實驗室定義的方式」等詞，並提供該院醫師對兩個實驗室
      所檢驗出的基因型數據不同的可能原因之臆測：「１、兩個實驗室定義的基因
      型數據的方法不同：即甲實驗室定義之基因型第一型與乙實驗室定義之基因型
      第一型可能指的並不是同一基因型」、「２、使用不同的檢驗試劑或方法」，
      足見被告戊○○所辯尚非無據，是以，縱不同醫院就同一人之血液檢體做成之
      檢驗，其中數項或全部項目數值不同，亦難遽謂其中一家醫院所做之檢驗報告
      係屬虛偽。又本件經聲請人與被告乙○○、丁○○、丙○○一同前往台大醫院
      抽血鑑定血緣關係，均不能排除被告乙○○與聲請人、被告丁○○與聲請人、
      被告乙○○與被告丙○○、被告丁○○與被告丙○○之血緣關係，有台大醫院
      以九十三年三月十一日（九十三）校附醫秘字第九三○○○○二二一三號函檢
      送之診斷證明書二紙、血緣鑑定報告書四份附卷可稽，其結論與台中榮總醫院
      之鑑定報告相符，益徵由被告戊○○製作之台中榮總醫院血親鑑定報告並非虛
      偽不實，則被告乙○○、丁○○、丙○○、戊○○俱無使公務員登載不實或公
      務員登載不實之犯行至為灼然。聲請人徒憑一己之揣測即認被告四人有偽造文
      書之犯行，顯有不當。此外，復查無其他積極確切之證據足證被告四人有何聲
      請人指訴之此部分犯行，揆諸首揭說明，應認被告四人此部分罪嫌均有不足。
（二）被告四人詐欺取財部分：
      刑法第三百三十九條第一項之詐欺取財罪，係以行為人「意圖為自己或第三人
      不法之所有，以詐術使人將本人或第三人之物交付」為構成要件，是以，本罪
      除施用詐術之客觀行為外，尚須有為自己或第三人不法所有之主觀意圖，始足
      當之。訊據被告乙○○、丁○○、丙○○均堅決否認有何詐欺取財犯行；被告
      戊○○則經傳未到。經查，聲請人雖指訴被告四人為掩飾偽造文書罪嫌，而共
      同施用詐術，使聲請人陷於錯誤而抽取自身之血液一情，惟被告乙○○、丁○○與聲請人同至台中榮總醫院抽血作親子鑑定，係因聲請人「再三請求」一節
      ，業經告訴狀載述甚明（見告訴狀第七頁）。且茍如聲請人所陳，其自幼即遭
      被告乙○○、丁○○凌虐相待，衡情，被告乙○○、丁○○焉有主動邀聲請人
      同至醫院抽血檢驗之理，是被告乙○○、丁○○顯係立於被動之境。準此，被
      告乙○○、丁○○自無對聲請人施用何種詐術，聲請人亦非因被告乙○○、丁○○施用何種詐術而陷於錯誤至明。況聲請人之血液之於被告四人並無任何財
      產上之價值，被告四人豈會對聲請人之血液有不法所有之意圖。綜上，聲請人
      指訴被告四人涉犯詐欺取財罪嫌，實屬無稽，難認被告四人有何詐欺取財犯行
      。
（三）被告丁○○恐嚇部分：
      訊據被告丁○○固不諱言曾分別於九十一年六月下旬、同年十一月五日十八時
      許，打電話至聲請人住處之事實，惟嚴詞否認有何恐嚇犯行，辯以：伊因收受
      本件傳票，而伊不識字，乃於九十一年十一月五日十八時許打電話至聲請人住
      處詢問何時應出庭等語。經查，（一）九十一年六月下旬部分：聲請人就此部
      分雖提出其與被告丁○○電話對談之錄音帶一捲為證，並製作該錄音帶之譯文
      一份供參，文末被告丁○○說：「你若這樣說，我就讓你沒命扶養二個孩子」
      ，然經當庭勘驗該捲錄音帶，聲請人與被告丁○○均係以閩南語發音，對談之
      最後一句，被告丁○○說：「妳如果再這樣說，妳就沒命扶養兩個孩子」，此
      經於該署九十三年三月二十五日訊問筆錄記載明確，核與聲請人所指：「要讓
      妳沒命扶養二個孩子」之語詞有所出入。被告丁○○對此係以其因氣聲請人亂
      講話，才會出言頂聲請人，並無恐嚇之意等語置辯。被告丁○○與聲請人之血
      緣關係並無法排除，已如上述，觀諸聲請人所製作該捲錄音帶之譯文全文，可
      知聲請人於交談中完全否認被告丁○○係其生母，且出言多有忤逆，被告丁○○聽聞聲請人於電話中之言語，自係痛如錐心，而被告丁○○之學歷係國校肄
      業四年，有戶口名簿影本一份存卷可憑，則被告丁○○回應聲請人之言詞或因
      未經思慮，一時出於意氣，應可理解，終難認係意在恐嚇聲請人。況被告丁○○係以閩南語發音，其所言「沒命」二字究何所指（性命？運勢？乃至養兒育
      女之辦法？），亦難一言以概之，尚不得遽認被告丁○○有恐嚇犯行。（二）
      九十一年十一月五日十八時許部分：告訴代理人王勝鴻雖陳稱被告丁○○說：
      要讓聲請人死，其便可再娶；伊要讓聲請人在大買家作不下去，要讓聲請人之
      子女無母親照顧云云，惟聲請人與告訴代理人王勝鴻均自承無法提出此部分錄
      音帶供佐證，且遍查卷證又無積極確切之證據足資證明被告丁○○確有此部分
      恐嚇犯行，殊難僅憑聲請人之片面指訴率令被告丁○○擔負恐嚇罪責。
三、聲請再議意旨略以下列理由指摘原處分不當：台中榮民總醫院血親鑑定報告江幸
    男部分與甲○○在台大及高雄醫學院（下稱高醫）不同，而台大醫院與高醫則相
    同。據台大醫院曾麗慧醫師指出，台中榮總鑑定報甲○○部分應為男性之血液檢
    體，與台大、高醫甲○○之檢體絕非同一人。並請求將台大與台中榮總報告，一
    併送請法務部調查局判讀分析。被告丁○○不僅在聲請人年幼時以各種方式虐待
    聲請人，甚至聲請人成年迄今，都不時以各種方式威脅聲請人等語。
四、台灣高等法院台中分院檢察署再議駁回處分書則以：依卷附國立台灣大學醫學院
    附設醫院九十三年三月十一日（九十三）校附醫秘字第九三０００二二一三號之
    附件即診斷証明書記載：乙○○（男性，民國○○年○月○○日生，身分證字號
    Ｚ000000000，檢體編號ＰＴ二七八五Ａ），丁○○（女性，民國○○
    年○○月○日生，身分證字號Ｚ000000000，檢體編號ＰＴ二七八五Ｂ
    ）與甲○○（女性，民國○○年○月○○○日生，身分證字號Ｚ0000000
    00，檢體編號ＰＴ二七八五Ｄ）等三人於民國九十三年一月十三日至台大醫院
    基因醫學部要求進行血緣鑑定結果無法排除乙○○與甲○○之血緣關係，其親子
    關係概率值（可能有親子關係的機率）為99.963269%，結果亦無法排除丁○○與
    甲○○之血緣關係，其親子關係概率值為99.999968%（見九十一年度偵字第一二
    六九二號卷自第一六０頁至第一六一頁）。其鑑定結果証明聲請人與被告乙○○
    、丁○○有親子血緣關係，亦與台中榮總相同。而上開二所醫院為目前國內著名
    之教學醫院，故無必要再送其他單位判讀。又台大附設醫院出具上開診斷證明書
    ，亦無再傳訊該院曾麗慧醫師之必要。又查被告丁○○係居住在南投縣埔里鎮○○路○段一號，而聲請人則居住在台中縣太平市○○路○段三二二巷六一之三弄
    十五號兩地相隔甚遠，況且聲請人亦自已成家立業，被告丁○○如何經常威脅聲
    請人，實難理解，此外均無積極證據足資證明被告等有偽造文書等犯行，聲請人
    片面之詞指摘原處分不當，非有理由。綜上所述，本件再議聲請為無理由。
五、聲請人聲請交付審判理由略以：
（一）台中榮總醫院鑑定報告就被告甲○○部分與台大醫院及高醫不同，又據台大醫
      院曾麗慧醫師指出，台中榮總醫院鑑定報告被告甲○○部分應為男性之血液檢
      體，再依台中榮總醫院鑑定結果，與被告丁○○、乙○○有親子關性之男性僅
      有丙○○一人，而原檢察官僅就丙○○與乙○○、丁○○比對，並不適當，且
      台大醫院之鑑定報告並未對台中榮總醫院甲○○部分與丙○○之ＤＮＡ判讀分
      析，原檢察官即謂台大醫院之結論與台中榮總醫院相符即有未當。此外，聲請
      人前曾請調查將相關鑑定報告送法務部調查局判讀，惟原檢察官未予調查。
（二）被告丁○○所言「你如果再這樣說，你就沒命扶養兩個孩子」等語，其含意有
      恐嚇成分，至為明確，又證人王勝鴻之證詞，雖無錄音帶可佐，但以前揭錄音
      帶相互印證，且丁○○曾當庭承認，亦不難證明其所言非虛。
六、按新修正刑事訴訟法第二百五十八條之一規定告訴人得向法院聲請交付審判，係
    新增對於「檢察官不起訴或緩起訴裁量權」制衡之一種外部監督機制，法院僅就
    檢察官所為不起訴或緩起訴之處分是否正確加以審查，以防止檢察機關濫權，依
    此立法精神，同法第二百五十八條第三項規定法院審查聲請交付審判案件時「得
    為必要之調查」，其調查證據之範圍，自應以偵查中曾顯現之證據為限；而同法
    第二百六十條對於不起訴處分已確定或緩起訴處分期滿未經撤銷者得再行起訴之
    規定，其立法理由說明該條所謂不起訴處分已確定者，包括「聲請法院交付審判
    復經駁回者」之情形在內，是前述「得為必要之調查」，其調查證據範圍，更應
    以偵查中曾顯現之證據為限，不得就告訴人新提出之證據再為調查，亦不得蒐集
    偵查卷以外之證據，否則，將與刑事訴訟法第二百六十條之再行起訴規定，混淆
    不清，亦將使法院兼任檢察官而有回復「糾問制度」之虞。再依此立法精神，法
    院就聲請交付審判案件之審查，應以審酌告訴人所指摘不利被告之事證未經檢察
    機關詳為調查斟酌，或不起訴處分書所載理由違背經驗法則、論理法則及證據法
    則為限，且法院裁定交付審判，即如同檢察官提起公訴使案件進入審判程序，是
    法院裁定交付審判之前提，尚必須偵查卷內所存證據已符合刑事訴訟法第二百五
    十一條第一項規定「足認被告有犯罪嫌疑」，應由檢察官提起公訴之情形，亦即
    該案件已經跨越起訴門檻，否則，縱或法院對於檢察官所認定之基礎事實有不同
    判斷，但如該案件仍須另行蒐證、偵查始能判斷應否交付審判者，因交付審判審
    查制度並無如同再議救濟制度得為發回原檢察官續行偵查之設計，法院仍應依同
    法第二百五十八條之三第二項前段規定，以聲請無理由裁定駁回，合先敘明。
七、經查：
（一）聲請交付審判理由（一）部分：查前揭處分書均業已敘明依台大醫院鑑定結果
      證明聲請人與被告乙○○、丁○○有親子血緣關係，核與台中榮總醫院相同，
      從而檢察官採認此對被告有利之證據，要難認原處分有理由上之違誤。又前揭
      處分書又以上開二所醫院為目前國內著名之教學醫院，故無必要再送其他單位
      判讀，另聲請人既與被告乙○○、丁○○具親子血緣關係，衡情被告乙○○、
      丁○○自無聲請人所指抽換聲請人血液檢體之必要，從而檢察官未依聲請意旨
      再送鑑定，亦難認有何未詳為調查斟酌之違誤。
（二）聲請交付審判理由（二）部分：按刑法所謂之恐嚇，指凡一切言語、舉動足以
      使人生畏怖心者均屬之，而該言語或舉動是否足以使他人生畏怖心，應依社會
      一般觀念衡量之（最高法院八十四年度台上字第八一三號判決參照）。又恐嚇
      罪之構成要件，主觀上行為人必須具有恐嚇之故意，即指行為人對其行為足以
      致生危害於他人安全有所認識，並且進而決意為之；又所稱之加害，係指以不
      法之手段施以危害，而所稱之加害行為之內容，須為行為人所能支配者，如以
      應報、災禍、神鬼相嚇稱，則不能成立本罪。查本案被告丁○○係對聲請人稱
      ：「妳如果再這樣說，妳就沒命扶養兩個孩子」等語，此與聲請人原告訴意旨
      所稱被告丁○○係稱：「你若這樣說，我就讓你沒命扶養二個孩子」云云，核
      其二者語意迥然不同，又前揭不起訴處分書亦已敘明依被告丁○○與聲請人前
      後對話內容、被告丁○○之學歷、前揭文字在閩南語中之語意等，尚難逕認被
      告丁○○確有恐嚇聲請人之故意，再依其二人前後言談內容，聲請人確於言談
      中多所忤逆，而被告丁○○反係對其女兒即聲請人多所規勸無效後，終至於言
      談之末始為前揭話語，此有錄音譯文一份在卷可按，是被告丁○○前揭話語，
      應係對聲請人道德上應報之陳述，要難逕認被告丁○○前揭語言，確有以所能
      支配之行為加危害通知之情形，從而前揭不起訴處分書依罪疑有利於被告之認
      定，認被告丁○○此部分犯罪尚屬不能證明，亦難認有理由上之違誤。
（三）此外，聲請人其餘聲請交付審判之理由，依憑己見，為事實之認定及關連性之
      爭辯，惟原處分就如何認定被告罪嫌不足，均已詳述其所憑之理由，且上開理
      由從形式上觀之，亦難認有何違背經驗法則、論理法則及其他證據法則之處。
八、綜上所述，揆諸首揭說明，本件交付審判之聲請為無理由，依法應予駁回。
據上論斷，應依刑事訴訟法第二百五十八條之三第二項前段，裁定如主文。
中      華      民      國      九十三年    八    月       二十七       日
                                     台灣台中地方法院刑事第十一庭
                                         審判長法  官  蔡  名  曜
                                               法  官  蔡  美  華
                                               法  官  郭  書  豪
右正本證明與原本無異。
不得抗告。
                                               書記官
中      華      民      國      九十三年    八    月       二十七       日
